臺灣臺南地方法院民事判決　九十三年度保險字第一○號
　　原　　　告　戊○○○○○○.
　　訴訟代理人　丁○○
　　被　　　告　國華人壽保險股份有限公司台南分公司
　　法定代理人　乙○○
　　訴訟代理人　丙○○律師
　　　　　　　　甲○○呂師
右當事人間請求給付保險金事件，經本院於民國九十三年八月十九日言詞辯論終結，
判決如左：
    主      文
原告之訴及假執行之聲請均駁回。
訴訟費用由原告負擔。
    事　　實
甲、原告方面
一、聲明：
（一）被告應給付原告新台幣（下同）一百萬元，及自起訴狀繕本送達之翌日起至清
      償日止，按週年利率百分之五計算之利息。
（二）原告願供擔保請准予宣告假執行。
二、陳述：
（一）原告劉桂梅（於民國九十三年二月六日更名為劉佳真）之母親劉陳麵，前於民
      國八十八年七月二十二日向被告投保十五年期之安家保本終身壽險，投保內容
      為養老保險，主契約金額十萬元，重大疾病保險附加契約二十萬元，另再附加
      意外險一百萬元，並指定受益人為原告，詎劉陳麵於九十一年一月三十日在高
      雄市租居處不慎跌倒於地，撞擊頭部成傷，經送高雄市立民生醫院急診住院，
      嗣因病況不佳，轉送高雄市邱綜合醫院住院，迨至九十一年二月二十七日於加
      護病房內因傷重不治死亡。
（二）當原告之母劉陳麵死亡後，原告基於保險受益人之立場於九十二年三月十一日
      依據保險契約書向被告請求辦理保險理賠時，被告竟僅以一般身故事件方式處
      理，而不採認附加意外險部分之理賠。雖原告多次向被告相關業務人員申訴，
      請求將附加意外險部分予以理賠，但均為被告所拒，原告無奈，乃另於九十二
      年十一月二十四日以台南九０一支郵局第三０三０號存證信函催請被告依約辦
      理理賠，被告則於九十二年十二月二日以簡便行文表函覆略以：「『被保險人
      於本契約有效期間內，因遭受意外傷害事故，致其身體蒙受傷害而致殘廢或死
      亡時，依照契約的約定，給付保險金。』『前項所稱意外傷害事故，指非由疾
      病引起之外來突發事故』，國華平安保險契約條款第二條定有明文，惟本案依
      台端申請理賠時，檢附之被保險人劉陳麵死亡證明書上載明係因腦中風、腦溢
      血所引起之病死或自然死亡，故本案屬疾病身故，此與上揭約款要件不符，本
      公司自無從給付意外保險之保險金」等情。原告對於被告公司函覆之上開理由
      ，實難茍同。
（三）查被保險人劉陳麵生前縱屬罹有高血壓、糖尿病等病疾，但並非其後來致死之
      主要原因，其之所以會不治死亡，實應肇因於其當日在租居處不慎跌倒於地，
      頭部受到嚴重撞擊顱內出血破入腦室腦溢血情狀不治所致。而渠當日確因跌倒
      頭部撞擊地面致傷之事實，從其受傷後被送民生醫院急救時，該醫院於九十二
      年二月十八日所出具之診斷證明書載明：「(四)頭部受傷」，以及後來因病況不
      佳，經轉至邱綜合醫院，於九十一年二月二十六日所出具之診斷證明書內所載
      「右側顱內出血，併破入腦室」等情，足資為證。至於後來邱綜合醫院所出具
      之死亡證明書」上所載死亡原因為「腦中風、腦溢血」等語，僅只是依據被保
      險人劉陳麵死亡當時身體所呈現之情狀所為描述之登載語詞，並未對於何以劉
      陳麵之所以會呈現腦溢血，係因其不慎跌落於地頭部撞及地面受傷而顱內出血
      ，致生嚴重腦溢血不治死亡結果之部分，一併加以探究斟酌，所以才會於劉陳
      麵之死亡證明書作上開「腦中風、腦溢血」之簡單死因記載。因此才使被告單
      從上開邱綜合醫院所出具之死亡證明書上從簡單記載「腦中風、腦溢血」之語
      句，而以推斷臆測方式誤認劉陳麵之死因係因疾病或自然死亡，據以認定屬於
      「疾病身故」而非「意外死亡」，故不予給付意外死亡之保險理賠金，豈是公
      平合理？蓋保險法第五十四條第二項明定：「保險契約之解釋，應探求當事人
      之真意，不得拘泥於所用文字，如有疑義，以作有利於被保險人之解釋為原則
      。」有關本件被保險人劉陳麵，縱使生前有腦中風現象也不能確定當初是因腦
      溢血而倒地受傷，但從民生醫院所出具之診斷證明書所示，劉陳麵係先不慎倒
      地頭部碰觸地面受傷而顱內出血，併破入腦室而致生嚴重腦溢血才不治死亡，
      足見劉陳麵之跌倒頭部撞地受傷，與後來因顱內出血不治死亡二者之問題，存
      有相當因果關係。
（四）被保險人劉陳麵雖有部分內在之病痛，亦非不治之絕症，若非因頭部撞及地面
      而致顱內出血，民生醫院亦難脫診治失當而致病發傷重不治致死意外的結果。
      又鈞院函查見覆函中，劉陳麵於上開急救住院之民生醫院及邱綜合醫院，生前
      在上開二家醫院均無任何相關腦血管、高血壓等症狀情事前往求診醫療紀錄。
      綜觀高血壓之形成因素有許多正常原因，並非一定是病。例：常人多喝酒或生
      氣、天氣澳熱或體質誘因或者血液混濁，口渴甚久未喝水，過度疲勞，失眠千
      百種原因皆可見之，何況又是一位頭部意外撞擊地板受傷顱內出血的人呢？無
      高血壓症狀出現，才是不符常理。
（五）被告對於劉陳麵人確實造成之死亡主張須經解剖始可得知。且對於劉陳麵死亡
      前曾經跌倒撞及地板致頭部受傷之事實亦不否認，而承上所述，依當初之相驗
      步驟，開據死亡證明書，在屍體未經解剖之情況下，相驗人員並無足夠資料判
      定被保險人劉陳麵係因「疾病」或「自然身故」、「病死」而致死亡，故確切
      可知邱綜合醫院所出具備被保險人劉陳麵之死亡證明書上，僅簡單勾選書寫「
      腦中風、腦溢血」等之語句，僅係推測，並未對於劉陳麵何以會呈腦溢血之主
      因，係其不慎跌倒意外事件致使其頭部撞及於地板外傷傷害而致顱內慢性出血
      探究，再加上民生醫院診治處理程序，難免有疏於細診查治，最後致使病況加
      劇，經數日轉院邱綜合醫院併發腦溢血情狀變化而不治死亡結果部分，就此亦
      未一併加以探討，故可知被告所辯之詞及資料僅係推臆測並非事實。
（六）再就劉陳麵應係意外跌倒頭部碰觸地面，顱內出血，併破入腦室，而致生嚴重
      腦溢血死亡之結果，將理由及證據補充說明如下：
1.民生醫院九十三年五月十二日高市民醫歷字第０九三０００二六五八號覆鈞院之回
  函說明二所載略以：「病患劉陳麵係於九十一年一月三十一日至院求治急診，住院
  後於同年二月一日作腦部斷層掃描，顯示無顱內或蜘蛛網膜出血，只有兩處一公分
  及一點五公分的腦栓塞；．．．經治療後．．．病情穩定．．．所以於民國九十一
  年二月十八日辦理自動出院」等語。而當初之所以辦理出院轉診，實乃病患家屬鑑
  於民生醫院未作明快之適當處置，乃決定轉診至附近之邱綜合醫院治療，從而才會
  辦理出院，並於九十一年二月二十三日轉診至邱綜合醫院之加護病房住院療治。
2.另參酌邱綜合醫院九十三年五月二十九日邱醫學第九三六一號回覆鈞院之函說明
  二明確記載：「患者劉陳麵據其病情研判發生日期應是九十一年二月二十三日，屬
  腦溢血管意外，普通疾病。本院無劉君之前就診紀錄，故以往腦血管病變史本院不
  詳。」若與前開民生醫院覆函及劉陳麵之「住院報告粘貼紙」上所載病情報告內容
  ，相互勾稽比對，兩醫院對病患劉陳麵病因認定結果，均足以顯示劉陳麵應係因腦
  部意外傷害或挫傷至生嚴重腦溢血死亡之結果。
3.另參考由徐宗杰翻譯、吳守偉校訂，並由「五南圖書出版公司」出版之「腦神經疾
  病護理」一書第三章「疾病各論」所載4.有關顱部外傷部分，其中言及「閉合性顱
  部外傷」部分，指稱：「雖然外部的頭皮，顱骨未產生損傷，但位於內部的腦組織
  受到損傷，及由於對顱內的外力（衝擊）作用，而瞬間發生顱內的變形，其結果在
  顱內產生高壓區和低壓區，低壓部分（與衝擊部分相反的部分）易於形成負壓，而
  使該處的組織受損傷」等情。由醫學文獻記載內容可知，劉陳麵當初係因意外跌倒
  致腦部之後枕葉部位左邊皮下產生一公分之點狀出血損傷，另於腦部中央頂骨部分
  皮下產生一點五公分之點狀出血損傷各一處。可確知劉陳麵應係因頭部意外碰觸地
  面而致生腦部血管出血性溢血病變，導致後來發生死亡結果，應是信而有徵。被告
  辯稱劉陳麵之死亡種類為病死或自然死，而直接引起死亡之原因係因「腦中風、腦
  溢血」，核與附加平安保險契約第二條規定要件不符，純係事後卸責之詞。
（七）被保險人劉陳麵係於租居處家中不慎跌倒意外撞及頭部成傷，因此傷成病變再
      加上救治醫院不及細診查療而不幸去逝，確屬意外突發事件理賠範圍。被告就
      被保險人劉陳麵死亡前曾經意外跌倒頭部受傷之事實，亦不否認，而「法院得
      依已明瞭之事實，推定應證事實之真偽」，民事訴訟法第二百八十二條定有明
      文；法院應依經驗法則推定其係意外死亡；被告若主張被保險人劉陳麵並非意
      外死亡，被告應舉證證明被保險人劉陳麵之死亡與其跌倒意外頭部受傷致顱內
      出血無相當因果關係，否則應為不利被告之認定。
三、證據：提出壽險第一次保險費送金單正聯、壽險理賠給付通知書、高雄市立民生
    醫院診斷證明書、邱綜合醫院診斷證明書、死亡證明書、台南成功路九０一支郵
    局第三０三０號存證信函、回執、國華人壽保險股份有限公司簡覆表、戶口名簿
    、高雄市立民生醫院住院報告粘貼紙、醫學文獻、中國時報九十三年七月三十日
    剪報、台灣台北地方法院九十二年度保險字第一四四號判決書各一份為證。
乙、被告方面
一、聲明：
（一）原告之訴駁回
（二）如受不利判決，請准供擔保免予假執行。
二、陳述：
（一）原告於起訴狀中主張其母劉陳麵八十八年七月二十二日向被告投保「安家保本
      終身壽險」並附加意外險。嗣被保險人劉陳麵於九十一年二月二十七日身故，
      原告主張被保險人係因不慎跌倒於地，撞擊頭部成傷不治死亡，並據以向被告
      請求上開附加平安險保險金一百萬元遭拒，進而具狀提起本件訴訟。被告對於
      劉陳麵投保一事並不爭執，惟依上開附加平安保險契約第二條約定：「被保險
      人於本契約有效期間內，因遭受意外傷害事故，致其身體蒙受傷害而致殘廢或
      死亡時，依照本契約的約定，給付保險金。」「前項所稱意外傷害事故，指非
      為疾病引起之外來突發事故。」被保險人須係由於意外傷害事故致殘廢或死亡
      ，其本人或受益人方得向被告請求給付保險金。揆諸劉陳麵之死亡證明書所載
      ，劉陳麵之死亡種類為「病死或自然死」，而直接引起死亡之原因則為「腦中
      風、腦溢血」。可見被保險人劉陳麵疾病身故，核與前開契約條款約定要件不
      符，故原告及保險契約身故受益人自不得向被告請求平安保險金。
（二）根據民生醫院高市民醫歷字第０九三０００三二五號函說明二所載：「病患劉
      陳麵頭部外傷是因二天前暈倒頭部碰撞所致，當時頭部外傷傷勢僅為左眼眶青
      紫，並無大礙，但是診斷書仍載明；該次斷層掃描之腦部栓塞為陳舊性的病兆
      ，與昏倒無關。」以及邱綜合醫院邱醫字第九三０六一號函所載：「患者劉陳
      麵據其病情研判發生日期應是九十一年二月二十三日屬腦血管意外事件，普通
      疾病。」顯見劉陳麵確係因疾病死亡，且劉陳麵之死亡證明書中直接引起死亡
      之原因為「腦中風、腦溢血」，亦與前開回函相符，更可見劉陳麵係因疾病身
      故無誤。
（三）由於本件鈞院委由國立成功大學醫學院附設醫院（下稱成大醫院）進行鑑定，
      據成大醫院函覆：「查依民生醫院及邱綜合醫院，病患劉陳麵死因為右側被殼
      出血（腦中風）、肺炎所致。原於高雄市立民生醫院之頭部外傷為輕度傷害並
      非致死原因。．．．頭部外傷與高血壓腦溢血並無直接相關．．．。」顯見劉
      陳麵之死因並非肇因於頭部外傷，確為疾病所致，此亦與先前民生醫院及邱綜
      合醫院回函所載意旨相符，故劉陳麵因疾病身故一事應無庸置疑。
（四）本件原告所請求者乃意外之身故保險金，依約被保險人須係非因為疾病引起之
      外來突發事故致其身亡時，原告方得向被告請求給付保險金。然依據前開醫院
      回函所述，被保險人劉陳麵既係因疾病身故，本件原告之請求自屬無理由。
丙、本院依職權向高雄市立民生醫院及高雄市邱綜合醫院調閱劉陳麵之病歷資料，及
    函查劉陳麵之死亡原因，並檢送高雄市立民生醫院、邱綜合醫院關於劉陳麵之病
    歷資料、診斷證明書，函請成大醫院就劉陳麵之死亡原因加以鑑定。
    理　　由
一、原告起訴主張：原告之母劉陳麵於八十八年七月二十二日向被告投保十五年期之
    安家保本終身壽險，投保內容為養老保險主契約十萬元，另附加意外險一百萬元
    ，並指定原告為受益人，詎劉陳麵於九十一年一月三十日在高雄市租居處不慎跌
    倒撞擊頭部成傷，經送民生醫院急診住院，嗣轉送至邱綜合醫院住院，迨至同年
    二月二十七日傷重不治死亡，原告基於保險受益人之立場於九十二年三月十一日
    向被告請求保險理賠，被告竟以一般身故事件方式處理，而不採認附加意外險部
    分之理賠，原告乃於九十二年十一月二十四日以台南九０一支郵局第三０三０號
    存證信函催請被告依約辦理理賠，被告則於九十二年十二月二日以簡便行文表函
    覆略以：「本案依台端申請理賠時，檢附之被保險人劉陳麵死亡證明書上載明係
    因腦中風、腦溢血所引起之病死或自然死亡，故本案屬疾病身故，此與上揭約款
    要件不符，本公司自無從給付意外保險之保險金。」原告對於被告公司函覆之上
    開理由實難茍同。劉陳麵生前縱罹有高血壓、糖尿病等病疾，但並非其致死之主
    要原因，其之所以會不治死亡，實肇因於當日在租居處不慎跌倒於地，頭部受到
    撞擊顱內出血破入腦室腦溢血所致，此從渠受傷後送民生醫院急救時，該醫院所
    出具之診斷證明書載明：「(四)頭部受傷」，以及後來轉至邱綜合醫院，該院出具
    之診斷證明書內所載「右側顱內出血，併破入腦室」等情足證。至邱綜合醫院所
    出具之死亡證明書所載死亡原因為「腦中風、腦溢血」，僅是依劉陳麵死亡當時
    身體所呈現之情狀所為描述，未對何以劉陳麵會呈現腦溢血一併探究。劉陳麵係
    於租居處家中跌倒意外撞擊頭部，因此傷成病變加上救治醫院不及細診而不幸去
    逝，確屬意外突發事件，為此依據保險契約，提起本件訴訟。
二、被告則以：其對於原告主張劉陳麵於八十八年七月二十二日向其投保安家保本終
    身壽險並附加意外險一事並不爭執，惟依附加平安保險契約第二條之約定，被保
    險人須係由於意外傷害事故致殘廢或死亡，其本人或受益人方得向被告請求給付
    保險金。依被保險人劉陳麵之死亡證明書所載，劉陳麵之死亡種類為「病死或自
    然死」，而直接引起死亡之原因則為「腦中風、腦溢血」，可見劉陳麵疾病身故
    ，核與前開契約條款約定要件不符，且據民生醫院回覆鈞院函中說明二所載：「
    病患劉陳麵頭部外傷是因二天前暈倒頭部碰撞所致，當時頭部外傷傷勢僅為左眼
    眶青紫，並無大礙，但是診斷書仍載明；該次斷層掃描之腦部栓塞為陳舊性的病
    兆，與昏倒無關。」及邱綜合醫院回函所載：「患者劉陳麵據其病情研判發生日
    期應是九十一年二月二十三日屬腦血管意外事件，普通疾病。」顯見劉陳麵確係
    因疾病死亡，且劉陳麵之死亡證明書中直接引起死亡之原因為「腦中風、腦溢血
    」，亦與前開回函相符，更可見劉陳麵係因疾病身故。另鈞院委由成大醫院進行
    鑑定，據成大醫院函覆：「依民生醫院及邱綜合醫院，病患劉陳麵死因為右側被
    殼出血（腦中風）、肺炎所致。原於高雄市立民生醫院之頭部外傷為輕度傷害並
    非致死原因。．．．頭部外傷與高血壓腦溢血並無直接相關．．．。」顯見劉陳
    麵之死因確為疾病所致，此亦與先前民生醫院及邱綜合醫院回函意旨相符，故劉
    陳麵因疾病身故一事應無庸置疑，原告所請即無理由等語，資為抗辯。
三、兩造不爭執之事實：
（一）劉陳麵在八十八年七月二十二日向被告投保十五年期安家保本終身壽險，附加
      意外險一百萬元，受益人為原告。
（二）依平安保險契約條款第二條載明：「被保險人於本契約有效期限內，因遭受意
      外傷害事故，致其身體蒙受傷害而致殘廢或死亡，依照本契約的約定給付保險
      金。」「前項所稱意外傷害事故，指非由疾病引起之外來突發事故。」
（三）劉陳麵於投保期間內，於九十一年二月二十七日。
四、原告本於劉陳麵與被告簽訂之附加意外險契約，請求被告給付保險金。依平安保
    險契約條款第二條載明：「被保險人於本契約有效期限內，因遭受意外傷害事故
    ，致其身體蒙受傷害而致殘廢或死亡，依照本契約的約定給付保險金。」「前項
    所稱意外傷害事故，指非由疾病引起之外來突發事故。」故原告依據附加意外保
    險契約，請求被告給付意外身故保險金，需符合下列要件：(一)必須被保險人遭受
    意外傷害事故。(二)事故須為外來突發之事故。(三)被保險人須殘廢或死亡。(四)被害
    人之殘廢或死亡與外來突發事故有因果關係。又按所謂外來之原因，係指非因被
    保險人本身已存在可得預料或查知之原因；所謂外來突發之意外事故，係指自身
    以外之事故，且事發突然無法防範者而言。（最高法院八十五年度台上字第一四
    三０號判決參照）本件原告請求被告給付意外身故保險金，依據前開約定，須被
    保險人劉陳麵係因遭遇外來、突發之意外事故並以此意外事故為其死亡之原因，
    始得請求。而查：
（一）原告主張劉陳麵係於九十一年一月三十日在高雄市租居處跌倒在地，撞擊頭部
      致顱內出血，破入腦室呈腦溢血，經送民生醫院、邱綜合醫院診治，而於九十
      一年二月二十七日傷重死亡，並據提出民生醫院診斷證明書、邱綜合醫院診斷
      證明書、死亡證明書各一紙為證，惟據邱綜合醫院診斷證明書之記錄：「診斷
      ：一腦血管病變：右側顱內出血併破入腦室。二肺炎。」並未有劉陳麵因頭部
      撞擊致顱內出血之記載，且依死亡證明書就劉陳麵之死亡種類，係勾選「病死
      或自然死」，而非勾選為「意外死」，再就死亡原因則記載：「腦中風：腦溢
      血」，凡此均與原告主張劉陳麵係因頭部撞擊致顱內出血，有所不符。而依民
      生醫院診斷證明書就劉陳麵之病名記載：「(一)肺結核(二)糖尿病(三)高血壓(四)頭部
      外傷」，雖載明頭部外傷，然其病名係排在第四順位，若劉陳麵確有如原告所
      述因撞擊致顱內出血之事實，以該撞擊事實為劉陳麵受傷之直接主要原因，醫
      院實無可能將其記載在病名之最末一項，更無可能僅以頭部外傷之簡單數語帶
      過。況頭部外傷之情況有多種，從輕微擦傷至腦部破裂，均屬頭部外傷，單以
      頭部外傷之記載，自難憑為劉陳麵確遭撞擊致顱內出血之推論。
（二）次查原告始則主張劉陳麵係於九十一年一月三十日跌倒撞擊頭部，嗣於本院審
      理時則改稱：「他是跌倒，是前一天晚上跌倒，撞到頭部送醫院。」然據本院
      向民生醫院調閱劉陳麵之病歷資料，依一月三十日之護理記錄單所載：「病人
      由姪子陪同步入ＥＲ病房，．．．係前天頭暈後暈倒，致現頭暈，左眼眶青紫
      ，兩下肢無力」，是劉陳麵究係何時跌倒，實有疑問；縱如原告嗣後改稱係於
      前一天晚上跌倒，然對照原告所述劉陳麵跌倒頭部受到撞擊顱內出血破入腦室
      等語觀之，則劉陳麵跌倒後傷勢嚴重，豈有可能延至翌日始就醫治療？參以上
      開護理記錄單僅載明：「暈倒」、「左眼眶青紫，兩下肢無力」等語，核與原
      告所稱「跌倒」、「撞擊頭部、顱內出血」明顯有別。再核民生醫院診斷證明
      書就劉離麵之頭部傷勢簡略記載「頭部外傷」一節觀之，足見原告所述劉陳麵
      於九十一年一月間跌倒而致顱內出血，實堪存疑。況依民生醫院九十三年六月
      九日高市民醫歷字第０九三０００三二二五號函覆本院稱：「病患劉陳麵頭部
      外傷是因二天前暈倒頭部碰撞所致，當時頭部外傷傷勢僅為左眼眶青紫，並無
      大礙，但診斷書仍須載明。另該次斷層掃描之腦部栓塞為陳舊性病兆，與暈倒
      無關。」益證劉陳麵就醫前雖暈倒，然傷勢並無大礙。
（三）且劉陳麵曾先後至高雄市立民生醫院、邱綜合醫院診治，而據原告稱：當初之
      所以辦理出院轉診，實乃病患家屬鑑於該民生醫院未作明快之適當處置，乃決
      定轉診治附近之邱綜合醫院繼續治療，從而才會於九十一年二月十八日辦理出
      院，並於九十一年二月二十三日轉診至邱綜合醫院之加護病房住院等語。惟查
      依民生醫院診斷證明書所載，劉陳麵係於九十一年一月三十日至九十一年二月
      十八日住院檢查治療，再依該院之病歷、病歷摘要表，亦載住院日期為九十一
      年一月三十日，出院日期為九十一年二月十八日，另護理記錄單所記錄之最後
      診斷日期為二月十八日，且依邱綜合醫院之病歷、診斷證明書均記明劉陳麵初
      診日期為九十一年二月二十三日，則劉陳麵係於九十一年二月十八日於民生醫
      院辦理出院，並於同年二月二十三日至邱綜合醫院診斷並住院一節，堪以採信
      。惟查原告既主張劉陳麵於九十一年一月三十日或其前一日因跌倒致顱內出血
      ，致於同年二月二十七日因顱內出血死亡等語，則劉陳麵於一月十八日出院時
      ，頭部傷勢必然仍甚嚴重，則何以於民生醫院出院後未立即轉院，而延遲五日
      始於於邱綜合醫院診斷？此參原告主張：劉陳麵辦理出院轉診，係因民生醫院
      未作明快之適當處置等語，則劉陳麵家屬既係因民生醫院未有明快處置始決定
      轉院，豈有出院後遲遲未另行就治之理？此益見原告所述劉陳麵於民生醫院出
      院之原因為該院未明快處置云云，顯與事實不符，則劉陳麵於民生醫院出院時
      ，顯未有顱內出血之頭部嚴重傷勢症狀，應可認定。
（四）再查，本院經函民生醫院、邱綜合醫院查詢劉陳麵之就診狀況，據民生醫院以
      九十三年五月十二日高市民醫歷字第０九三０００二六五八號函覆以：「病患
      劉陳麵於民國九十一年一月三十日來本院急診求診，主訴為頭暈且二天前有暈
      倒，且下肢無力所以來診，經急診驗血，白血球一五五００，血紅素八點八，
      血糖二二五，得知病人血糖控制不良且可能有發炎現象，因此收住院，住院後
      於二月一日作腦部斷層掃描，顯示無顱內或蜘蛛網膜出血，只有兩小處（一公
      分及一點五公分）的腦栓塞，病人的肺部Ｘ光片顯示多處凹洞，因此給予肺結
      核治療，病人肝臟超音波顯示有慢性肝疾病，病人自述高血壓及糖尿病五至六
      年，住院期間病人白蛋白為一點八（正常為三點五至五點０），血紅素八點八
      ，代表病人是長期營養不好且體力衰弱，經治療後病情穩定，家屬想轉到住家
      附近醫院繼續治療，所以九十一年二月十八日辦理自動出院，出院後就沒到門
      診繼續治療。」依此函文，雖記錄劉陳麵腦部有兩小處腦栓塞，然並無顱內出
      血，且劉陳麵雖於就診前有暈倒，但情狀與跌倒不同；而劉陳麵於治療後病情
      穩定，辦理出院係為就近治療，凡此均與原告陳述有所出入。另依邱綜合醫院
      九十三年五月二十九日邱醫字第九三０六一號函覆本院稱：「患者劉陳麵據其
      病情研判發生日期應是九十一年二月二十三日屬腦血管意外事件，普通疾病，
      本院無劉君之前就診記錄，故以往腦血管病病史本院不詳。」經對照前述二函
      內容，可證劉陳麵於民生醫院出院時病情穩定，而其於九十一年二月二十三日
      至邱綜合醫院就醫係因腦血管疾病，並無顱內出血情事。
（五）且本件經兩造合意檢附劉陳麵之診斷證明書、病歷、死亡證明書等資料，送請
      成大醫院就劉陳麵之死因、民生醫院診斷證明書所載頭部外傷之傷勢如何，及
      一般情況，可否可能因為跌倒傷及腦部致高血壓及腦溢血等事項說明，據該院
      以九十三年七月二十六日（九三）成附醫外字第八二０六號函覆以：「依民生
      醫院及邱綜合醫院，病患劉陳麵死因為右側被殼出血（腦中風），肺炎所致。
      原於高雄市立民生醫院之頭部外傷為輕度傷害，並非致死原因。其外傷原因為
      頭暈無力（內科病所致）自行跌倒，並非致死原因。．．．頭部外傷與高血壓
      腦溢血並無直接相關，但可能因血壓變高而致腦溢血。」俱見劉陳麵死因為腦
      中風，與跌倒無涉，原告所稱劉陳麵係因跌倒致死，顯難憑採。
（六）原告另主張依高雄市立民生醫院有關被保險人劉陳麵所作Ｘ光檢驗之「住院報
      告粘貼紙」之原始急診病歷摘要英文內容，顯示劉陳麵是意外跌倒，導致後腦
      部受傷，左邊後頭部左邊部分，皮下產生一公分枕狀出血，另腦部中央頂骨部
      位產生一點五公分之點狀出血損傷。惟依民生醫院病歷表所附住院報告粘貼紙
      上關於Ｘ光檢驗報告之記載，雖有載明劉陳麵腦內有二處分別為一公分、一點
      五公分之栓塞，然並未記載係因意外跌倒所致腦部受傷，且據國立成功大學醫
      學院附設醫院前述函文就此答稱：「民生醫院Ｘ　ｒａｙ英文記載應為腦內無
      出血且病人有高血壓病變」等語，原告僅以Ｘ光檢驗報告上有關於腦部栓塞之
      記載，遽行認定係因劉陳麵跌倒所致，殊嫌擅斷。
（七）至原告另據由徐宗杰翻譯、五南圖書出版公司出版之「腦神經疾病護理」一書
      有關「閉合性顱部外傷」部分載稱：「雖然外部的頭皮，顱骨未產生損傷，但
      位於內部的腦組織受到損傷，及由於對顱內的外力（衝擊）作用，而瞬間發生
      顱內的變形，其結果在顱內產生高壓區和低壓區，低壓部分（與衝擊部分相反
      的部分）易於形成負壓，而使該處的組織受損傷」，據以推定劉陳麵係因意外
      跌倒致腦部之後枕葉部位左邊皮下產生一公分之點狀出血損傷，及於腦部中央
      頂骨部分皮下產生一點五公分之點狀出血損傷各一處。然劉陳麵前經民生醫院
      於九十一年二月一日作腦部斷層掃描，顯示無顱內出血或蜘蛛網膜出血，只有
      兩小處的腦栓塞，而劉陳麵其後於邱綜合醫院就診，雖有腦血管疾病，右側被
      殼出血破入腦室，應為高血壓性出血，屬於腦血管意外，此已見前述民生醫院
      、邱綜合醫院及成大醫院函文，原告僅摘錄醫學書籍關於顱內出血之記載，既
      未說明劉陳麵係如何符合該書籍記載關於「發生顱內的變形，其結果在顱內產
      生高壓區和低壓區，低壓部分易於形成負壓，而使該處的組織受傷」之情狀，
      即逕予推論劉陳麵符合該書所載顱內出血之敘述，伊所引之文獻與劉陳麵之病
      情並無關聯性，所為推論自難以採信。
五、綜前所述，本件劉陳麵係因腦中風致死，此一死因為劉陳麵本身已存在可得預料
    或查知之疾病，而與平安保險契約條款第二條第二項就意外傷害事故定義為非由
    疾病引起之外來突發事故不符；且劉陳麵於九十一年一月底雖曾暈倒，然暈倒所
    致之傷勢輕微，並非渠致死之原因，故渠死亡與暈倒亦無因果關係，從而，本件
    劉陳麵死亡，與本件意外保險契約所約定之保險事故不符，原告依據劉陳麵與被
    告簽立之保險契約，以受益人之身分，請求被告給付劉陳麵意外身故之保險金一
    百萬元，及自起訴狀繕本送達之翌日起至清償日止，按週年利率百分之五計算之
    利息，於法不合，應予駁回。其假執行之聲請亦失所依據，併駁回之。
六、據上論結：本件原告之訴為無理由，依民事訴訟法第七十八條，判決如主文。
中　　　華　　　民　　　國　　九十三　　年　　　九　　　月　　　二　　　日
                                臺灣臺南地方法院民事第四庭
~B法　　　官　林富郎
右為正本係照原本作成
如對本判決上訴，須於判決送達後廿日內向本院提出上訴狀
中　　　華　　　民　　　國　　九十三　　年　　　九　　　月　　　二　　　日
~B法院書記官　卓春成
